臺灣高等法院臺中分院刑事裁定　　　　　　　　　　　九十一年度抗字第四四八號
　　抗　告人即
　　自　訴　人　丁○○
　　　　　　　　戊○○
　　被　　　告　甲○○
　　被　　　告　乙○○
　　被　　　告　丙○○
　　被　　　告　己○○
右列抗告人等因自訴被告等誹謗案件，不服臺灣臺中地方法院九十年度自字第五九○
號中華民國九十一年五月二十四日第一審裁定，提起抗告，本院判決如左：
      主  文
抗告駁回。
      理  由
一、本件抗告人即自訴人（以下簡稱為自訴人）丁○○、戊○○二人之自訴意旨，及
    原審法院駁回本件自訴之理由與證據，均詳如附件原審法院刑事裁定書之記載，
    茲引用之。
二、本件自訴人丁○○、戊○○二人之抗告理由略以：（一）本件被告甲○○、乙○○、丙○○、己○○等四人係「台中市園緣住戶管理委員會」之委員、總幹事，
    自訴人則為該大樓之住戶，因被告等管理委員之職務即將於民國（下同）九十年
    二月底卸任，其保管經費中有一筆代墊車道維修費用新台幣（下同）四千五百元
    無法追回，竟妄圖將該筆維修費用之賠償責任推給自訴人，經自訴人要求協議平
    均分攤後，彼等意圖脅迫就範，竟以毀損名譽為手段，捏造事實，於九十年一月
    二十日發函給中國國民黨中央黨部、中國國民黨台中市黨部，指摘自訴人有影響
    全體住戶權益之行為，謂自訴人與妻黃氏飼養家犬影響社區環境衛生、生活安寧
    ，時常放置頂樓無人看管與拴鍊，經屢次勸導，仍未見改善；因故將車道門損毀
    ，修繕新台幣四千五百元至今仍未歸墊，形成呆帳，影響住戶權益云云。又被告
    甲○○、己○○等於九十年二月二十七日晚上八時園緣大樓住戶年度大會，未經
    自訴人同意，公然播放自訴人僅穿內衣、背心、短褲之錄影帶，當時自訴人曾予
    阻止，惟其仍強行播放，在眾目睽睽下，暴露自訴人衣冠不整非公開之隱私體態
    ，顯然致生損害自訴人之名譽。（二）原審法院雖認被告等人之犯罪嫌疑不足，
    並據以裁定駁回本件自訴，惟此裁定實有違誤。蓋被告會發函給自訴人丁○○服
    務單位中國國民黨，即是算準這樣行為會給自訴人及其服務單位難堪，令其長官
    對之呵責，造成壓力。講白一點，就是以長官應管教部屬的想法為其發函基礎，
    訴求部屬有錯，長官應負管教督導義務，以迫使自訴人繳交車道門之維修費用四
    千五百元，因此函文內容有詆毀抗告人丁○○名譽乃當然之事。否則何必發函。
    （三）況全社區皆知嬰犬乃自訴人戊○○抱上頂樓照料飼養，歷屆管委會凡有意
    見，也找自訴人戊○○商談溝通，自訴人丁○○因職務工作繁忙，從未插手參與
    犬隻事宜，被告卻唐突行文上開機關單位，美其名請求協調貓狗之事，實欲陷自
    訴人難堪，直屬上級之台中市黨部尚不能滿足被告奸計，更又發函遠及台北中央
    黨部，中央黨部地址不詳，發文公函胡亂寫上「台北市○○○路與仁愛、信義路
    口」，處心積慮非讓栽贓抹黑之信函流入相關單位，給不分遠近親疏的所有工作
    同仁周知，毀人名節心態甚明，殊不容抵賴。原審法院故意忽略，扭曲意思，認
    該函文之內容並無任何人身攻擊與詆毀名譽之陳述，並無誨謗犯意云云，顯違經
    驗法則。（四）八十九年八月二十五日被告通知自訴人戊○○列席管理會議，委
    員群起圍勦，既告誡無需為狗得罪委員會，又揚言趁不備抓走丟棄，經自訴人再
    三懇求並承諾妥善安排始肯罷休。管委會聲聲逼迫，為了安置流浪狗，自訴人自
    家忠明南路七二二號十七之二正對面十七之一，原本租予學生，七月學期結束正
    好搬走空出房子，屋主為大姐黃媛洵，自訴人便與之商議，其空屋未租售前每月
    以一萬元租來關狗，並於八十九年八月三十一日將犬帶往動物醫院，施打預防針
    及植入晶片完成登記，多年來從停車場移往頂樓之流浪狗，自此正名歸屬自訴人
    戊○○，且住進租來的公寓內。是大樓管理員的勤務日誌從八十九年十月二日起
    ，至九十年二月十七日被告發函日止，即未再有自訴人養狗爭議之記載，如此配
    合犧牲，豈容被告以經屢次勸導後，仍未見改善之詞，任意抹黑。（五）又就播
    放錄影帶部分，被告明知錄影帶內容為四個半月前所拍攝過時內容，其中並有自
    訴人穿著輕便入睡貼身內衣背心，暴露體態一覽無遺，播放時亦經自訴人阻止，
    彼等仍執意播放。雖美其名「尋求全體住戶公評」、「播放錄影帶是要讓全體住
    戶公決」云云，惟其內容既已不實，何來公評？不過徒增羞辱自訴人而已。（六
    ）末查，自訴人居住上開社區六年，進入車道無數次，鄰居相遇本就應該禮讓魚
    貫而行，前車許君離去後按下遙控，捲門砸在自訴人車頂應非故意，修繕費用亦
    非天價雙方在前總幹事宋濟成協調下，於焉談妥各支付一半以息事，唯許君反悔
    分文不付，總幹事仍持續與之溝通中，管理委員會卻決議自訴人須全額負擔，並
    因此迫前總幹事宋濟成辭職，不予發放年終獎金，是車道門代墊款之責任應傳喚
    其作證以明，此業經抗告人於九十一年一月二十五日具狀聲請，原裁定法院竟漏
    未傳喚即為罪證不足裁定駁回自訴，顯未盡調查之能事。（七）綜上所述，被告
    等人所為，應成立加重誹謗罪，其等因細故即毀人名譽，惡性不淺。原審法院認
    事違背經驗法則，且未盡查明全案事實，逕認被告犯罪嫌疑不足，而裁定駁回本
    件自訴，實有違誤，爰依法提起抗告，請求撤銷原審法院裁定，另為被告有罪之
    判決。
三、第查：本件自訴人二人雖以「台中市園緣住戶管理委員會」九十年一月二十日（
    九○）園緣字第○○○一號函，及被告甲○○、乙○○、丙○○、己○○等人於
    九十年一月二十日晚上八時舉行之園緣大樓住戶年度大會上播放錄影帶等情，指
    訴被告四人涉犯刑法誹謗罪行。惟（一）「台中市園緣住戶管理委員會」九十年
    一月二十日（九○）園緣字第○○○一號函，其內容除在主旨表示：「請貴黨部
    協助解決本社區住戶養狗及其他相關影響全體住戶權益事項」等語外，其說明則
    為：「１、中國國民黨為一勤政愛民、為國家奠定民主基礎與發揚光大之政黨，
    平日為民服務，為民伸冤，為民喉舌，深受全國民眾與本社區住戶之肯定與愛載
    ，因本社區大樓發生影響全體住戶權益情事，煩請貴黨部協助解決，茲說明如後
    。２、貴黨部台中市黨工丁○○先生與其髮妻戊○○小姐，為本社區編號十七Ｇ
    之頂樓住戶，平日飼養之３隻家犬，常放養於社區公共區域（如十七樓電梯玄關
    、樓梯間、頂樓），經諸多住戶反映，長期影響社區環境衛生、生活安寧。其家
    犬時常放置於頂樓無人看管與栓鍊及隨地排泄物之心理恐懼，影響住戶至頂樓曬
    被晾衣與活動之權益，經屢次勸導後，仍未見改善。３、八十九年九月二十二日
    下午三時四十分，因故將車道門損毀，至今仍未將管委會代墊之修繕款新台幣四
    千五百元歸墊，形成呆帳，影響住戶權益。４、請貴黨部協助本社區解決上述問
    題，並將處理結果回覆本委員會，感激不盡，萬分感謝」等語，此有上開函文在
    卷可稽。依其函文意旨，顯係在尋求自訴人丁○○所任職之中國國民黨幫助規勸
    自訴人丁○○，以便解決自訴人丁○○及其配偶戊○○在社區飼養狗隻影響社區
    環境衛生、生活安寧，及自訴人丁○○積欠四千五百元修繕款之問題。雖此舉會
    對自訴人丁○○造成壓力，但上開投書行為本身並非違法行為，雖會對自訴人丁○○造成壓力，甚至遭受長官呵責，但此與上開投書之內容是否真實，有無毀損
    自訴人之名譽，係屬兩事。能否因此認定被告甲○○、乙○○、丙○○、己○○
    等人寄發上開信函，其本意係在毀損自訴人之名譽而存有刑法誹謗罪之犯罪故意
  ，亦非無疑。且刑法第三百十條第二項之誹謗罪，須行為人將足以毀損他人名譽
    之事，著為文字或繪成圖畫，散發或傳布於不特定之大眾始足當之，如僅告知特
    定人或向特定機關陳述，即與犯罪構成要件不符（最高法院七十五年台上非字第
    一七五號判決參照）。本件被告甲○○、乙○○、丙○○、己○○等人僅將上開
    信函寄發至自訴人丁○○任職之中國國民黨台中市黨部，及直屬之中國國民黨中
    央黨部，此係自訴人所是認之事實，自亦難認被告甲○○、乙○○、丙○○、己○○等人有將上開信函散發或傳布於大眾之情事，此亦與上開犯罪之構成要件不
    符。（二）又本件自訴人戊○○確曾在上開「園緣大樓」頂樓梯間飼養狗隻，此
    係自訴人丁○○、戊○○二人均是認之事實。而上開「園緣大樓」社區因自訴人
    丁○○、戊○○飼養狗隻，經其他住戶抗議產生糾紛而屢在該社區管委會會議上
    提出討論一節，亦有上開社區管委會八十六年十二月十七日、八十七年四月二十
    二日、八十七年十一月二十六日、八十九年八月二十五日、八十九年九月二十九
    日、九十年一月十六日會議決議紀錄、八十九年二月十二日園緣社區第六次區分
    所有權人會議決議紀錄、九十年二月十日臨時會議決議紀錄均影本各一份在卷足
    資佐證。其中八十七年十一月二十六日園緣社區管委會會議決議紀錄第八條第七
    項明確紀載：有關１７Ｇ（即自訴人丁○○、戊○○）養狗問題，經ＥＧ棟住戶
    強烈抗議嚴重影響該棟住戶上下頂樓之自由性，管委會決議先行溝通，如無法達
    成共識，將召開住戶大會以求公決等語。另證人吳麗芳、陳麗寬、林敬堯等人於
    原審法院九十一年一月二十九日調查時，亦到庭證述自訴人丁○○、戊○○飼養
    狗隻影響社區環境衛生、生活安寧之情。其中，證人林敬堯並證述：「我是八十
    九年五月十七日搬進去住的，五月份之前我父親剛去看房子的時候，頂樓都是狗
    大便，自訴人把狗拴在上頂樓的樓梯間，有時沒有拴。我們搬進去後，狗曾經在
    我們住處前狗大便、而且有喘息聲音，以致於我太太不敢出門。這段期間從我搬
    進去一直到九十年八月份都還有聽到狗叫聲。我也曾經晚上一、二點被狗吵到不
    能睡覺，當時狗養在自訴人家對面屋內，但是有時會拴在要上頂樓的樓梯間裡面
    ，那是公共區域」、「就算如自訴人（戊○○）所講八十九年八月卅一日才屬於
    她，但是之前流浪狗也是她在養」等語。再徵之園緣住戶管理委員會九十年一月
    十六日會議記錄第八條第十一項卻明白記載：「住戶反應，１７Ｇ（即自訴人）
    所飼養家犬常放任於頂樓活動，隨地大小便，影響住戶安寧及社區環境衛生，委
    請總幹事通知改善」等情，亦有該園緣住戶管理委員會九十年一月十六日會議記
    錄影本一份在卷可據乙情，足證自訴人縱於前開時間將狗隻關入對面公寓，住戶
    仍深受其擾。本件自訴人戊○○既為自訴人丁○○之配偶及家屬，對此影響社區
    環境衛生、生活安寧之事，自訴人丁○○自不能以其職務工作繁忙，從未插手參
    與犬隻事宜等情詞，而推稱此事與其無關。依據上情，本件被告甲○○、乙○○
    、丙○○、己○○等人在寄發至中國國民黨台中市黨部，及中國國民黨中央黨部
    之信函所述：「貴黨部台中市黨工丁○○先生與其髮妻戊○○小姐，為本社區編
    號十七Ｇ之頂樓住戶，平日飼養之３隻家犬，常放養於社區公共區域（如十七樓
    電梯玄關、樓梯間、頂樓），經諸多住戶反映，長期影響社區環境衛生、生活安
    寧。其家犬時常放置於頂樓無人看管與栓鍊及隨地排泄物之心理恐懼，影響住戶
    至頂樓曬被晾衣與活動之權益，經屢次勸導後，仍未見改善」等語，縱使自訴人
    認其名譽受損，但此既與社區公共事務有關，且所述亦無不實，並可認係被告甲○○、乙○○、丙○○、己○○等人本於職責，為保障社區其他住戶合法權益，
    並為尋求自訴人丁○○所任職之中國國民黨幫助規勸自訴人丁○○，以便解決自
    訴人丁○○及其配偶戊○○在社區飼養狗隻影響社區環境衛生、生活安寧，而就
    實情所善意（即指其言論非出於砥毀他人名譽之惡念）發表之言論，依法亦無可
    罰性可言。（三）再八十九年九月二十二日下午十五時三十二分許自訴人丁○○
    確有跟隨同大樓住戶許益銘座車後方欲駛出地下室而毀損該大樓之地下室停車場
    車道門，及該車道門確實有「請勿跟車」之標語提醒住戶等之情事，亦有該大樓
    監視器翻拍之錄影畫面圖片十五幀在卷可查。自訴人丁○○於原審法院訊問時，
    亦坦承：當時確有車門因砸至伊車頂而受損，修繕花費四千五佰元，許益銘認此
    事與其無關，且未與伊達成如何賠償社區之協議等情。此並有八十九年十月十一
    日許益銘之書面聲明影本一份在卷可參。另八十九年九月二十九日該社區管委會
    會議及九十年一月十一日該社區管委會臨時會議亦均曾就前開毀損該大樓之地下
    室停車場車道門賠償事宜提出討論，亦有各該會議決議紀錄均影本各一份在卷可
    查。依據上情，本件被告甲○○、乙○○、丙○○、己○○等人本於職責，在寄
    發至中國國民黨台中市黨部，及中國國民黨中央黨部之信函所述：「八十九年九
    月二十二日下午三時四十分，因故將車道門損毀，至今仍未將管委會代墊之修繕
    款新台幣四千五百元歸墊，形成呆帳，影響住戶權益」等語，僅為事實之陳述，
    並非人身攻擊與詆毀名譽之陳述，縱使自訴人認其名譽受損，但此既與社區公共
    事務有關，且所述亦無不實，並可認係被告甲○○、乙○○、丙○○、己○○等
    人本於職責，為保障社區合法權益，並為尋求自訴人丁○○所任職之中國國民黨
    幫助規勸自訴人丁○○，以便解決上開問題，而就實情所善意（即指其言論非出
    於砥毀他人名譽之惡念）發表之言論，依法亦無可罰性可言。至於自訴人主張應
    傳喚前總幹事宋濟成用以證明自訴人與許益銘之間關於四千五百元之紛爭分擔情
    形，與本件被告等人是否成立加重誹謗犯行之認定並無影響，上開證人縱未到庭
    ，亦不影響本件判決之結果。（四）另在八十九年十月二日凌晨二時二十二分許
    起，時任上開社區主任委員之被告甲○○持用自家Ｖ８攝影機蒐錄之情形，經核
    被告甲○○蒐證時係站立於頂樓電梯出來之公共走道之公共區域，而拍錄之內容
    亦係自訴人丁○○、戊○○放置於樓梯間之狗隻，及置於樓梯間圍狗用之木板等
    物之情況（畫面中確實有自訴人丁○○、戊○○在十七樓樓梯間之公共區域養狗
    之事實），其間雖亦有自訴人戊○○穿著內衣、背心、短褲之錄影畫面，然此並
    非主要內容，且自訴人戊○○當時之穿著，亦無特別暴露之處，此亦有被告甲○○提出之蒐證光碟一片及翻拍之錄影畫面圖片三十五幀在卷可稽，足認九十年二
    月十七日晚上八時許舉行之園緣大樓住戶區分所有權人會議上播放之蒐證錄影，
    乃係時任主任委員之被告甲○○依據前揭公寓大廈管理條例及住戶規約規定為蒐
    證及求全體住戶公斷而進行拍攝公共梯間、公共走道與公共頂樓狗隻之情形，使
    住戶明白公共區域如何被破壞、佔用，為求全體住戶對養狗一事尋求公斷無疑。
    被告甲○○並非蓄意拍攝並播放自訴人戊○○所稱之穿著，應無詆毀自訴人戊○○名譽之意圖可言，亦不能因此而認定此係指謫或傳述足以毀損他人名譽之事。
四、綜上所述，本件被告甲○○、乙○○、丙○○、己○○等人前開所為，無非係為
    求解決自訴人所引發之前開社區問題，並無捏造事實，故意誹謗自訴人丁○○、
    戊○○之情事，難認其等有自訴人所指訴之誹謗犯罪情事。原審裁定以被告甲○○、乙○○、丙○○、己○○等人之誹謗之犯罪嫌疑尚屬不足，乃依據刑事訴訟
    法第三百二十六條第三項、第二百五十二條第十款之規定，駁回本件自訴人丁○○、戊○○二人之自訴，於法並無不合。自訴人仍以前開情詞提起抗告，其等二
    人之抗告均無理由，應予駁回。
五、據上論斷，應依刑事訴訟法第四百十二條，裁定如主文。
中      華      民      國    九十一    年    十      月        八      日
                                  臺灣高等法院臺中分院刑事第三庭
                                        審判長法  官  陳  朱  貴
                                              法  官  劉  連  星
                                              法  官  廖  柏  基
右正本證明與原本無異。
不得再抗告。
                                              書記官  詹  錫  朋
中      華      民      國    九十一     年      十       月     九     日
                                                                        Ｆ
